【裁判字號】    98,抗,1407
【裁判日期】    980918
【裁判案由】    確認保證責任不存在
【裁判全文】
臺灣高等法院民事庭裁定                98年度抗字第1407號
抗  告  人    甲○○
上列抗告人因與相對人第一商業銀行股份有限公司間確認保證責
任無效事件，對於中華民國98年7月21日臺灣臺北地方法院98年
度審補字第860號裁定提起抗告，本院裁定如下：
      主    文
抗告駁回。
抗告訴訟費用新台幣壹仟元由抗告人負擔。
      理    由
一、原裁定意旨略以：「原告起訴未據繳納裁判費，查本件訴訟
    標的金額核定為新臺幣（下同）1,950,000元，應徵第一審
    裁判費20,305元，限原告於收受本裁定送達7日內補繳，逾
    期不繳，即駁回其訴。」等語。
二、抗告意旨略以：「本件確認之訴為非財產權，又本件伊所有
    利益為195萬，減去擔保品貸款、拍賣後之殘存價值後為129
    萬2,000元之利益，故先位聲明，依民事訴訟法第77條之14
    第1項核定裁判費為3,000元；備位聲明，依同法第77條之1
    第2項核定裁判費為1萬2,900元」等語。
三、按「訴訟標的之價額，由法院核定；核定訴訟標的之價額，
    以起訴時之交易價額為準；無交易價額者，以原告就訴訟標
    的所有之利益為準」民事訴訟法第77條之1第1、2項分別定
    有明文。若因財產權而起訴，法院應按訴訟標的之金額或價
    額徵收裁判費，民事訴訟法第77條之13規定亦可參照。
四、經查，抗告人在原法院對相對人起訴，聲明求為判決：「確
    認民國90年6月7日相對人放款給借款人郭晉穠之契約內，『
    連帶保證人欄』之保證責任無效--不存在」等語。即抗告人
    就訴訟標的所有之利益，係免除其連帶保證責任，具有財產
    價值，應屬財產權訴訟，抗告人辯稱係非財產權訴訟云云，
    並不足取。次查，抗告人就本件訴訟，免除連帶保證責任所
    得受之利益，並無交易價額可資為據，而抗告人與相對人間
    所定二份連帶保證契約，所擔保者為第三人郭晉穠向相對人
    之二筆借款債務，合計195萬元（計算式：150萬元+45萬元
    =195萬元)，有契約書可稽（見原法院卷第14、15頁）。原
    法院以上開二筆借款債務合計195萬元，認定屬於抗告人免
    除連帶保證責任所得受之利益，以此核定為本件訴訟標的價
    額，並計算抗告人應補繳之第一審裁判費為20,305元，於法
    並無違誤。
五、再按「以一訴主張數項標的者，其價額合併計算之。但所主
    張之數項標的互相競合或應為選擇者，其訴訟標的價額，應
    依其中價額最高者定之。」民事訴訟法第77條之2第1項亦有
    明文。本件抗告人另辯稱：備位聲明其所有利益為195萬，
    減去擔保品貸款、拍賣後之殘存價值後，為129萬2,000元之
    利益等語之前提，仍須確認抗告人之連帶保證責任存在後，
    才有依銀行法第12條之1規定，先就借款人進行求償，其求
    償不足部分就連帶保證人平均求償之適用。是抗告人之先、
    備位聲明，仍應從其中價額最高者即免除抗告人連帶保證責
    任195萬元，定本件訴訟標的價額。抗告人執此指摘原裁定
    不當，求予廢棄，為無理由，應予駁回。
六、據上論結，本件抗告為無理由，依民事訴訟法第495條之1第
    1項、第449條第1項、第95條、第78條，裁定如主文。
中    華    民    國    98    年    9     月    18    日
                    民事第十四庭
                        審判長法  官  林金村
                              法  官  王麗莉
                              法  官  李慈惠
正本係照原本作成。
本裁定除以適用法規顯有錯誤為理由外，不得再抗告。如提起再
抗告，應於收受後10日內委任律師為代理人向本院提出再抗告狀
。並繳納再抗告費新台幣１千元。
中    華    民    國    98    年    9     月    18    日
                              書記官  董曼華


司法院資訊處製作；財團法人民間司法改革基金會備份。
